臺灣花蓮地方法院刑事判決　　　　　　　　　　　　　九十三年度訴字第一七五號
　　公　訴　人　臺灣花蓮地方法院檢察署檢察官
　　被　　　告　甲○○
　　指定辯護人　本院公設辯護人　丙○
右列被告因偽造貨幣等案件，經檢察官提起公訴（九十二年度偵緝字第二二一號），
本院判決如左︰
    主  文
甲○○無罪。
    理  由
一、公訴意旨略以：被告甲○○明知其持有之通用之新台幣（下同）一千元紙幣二張
    （號碼均為ＥＬ九六六九一八ＹＤ）後，均為偽造，仍基於概括犯意，分別於民
    國九十二年五月十七日下午十六時三十分許、同日十六時五十分許，駕駛車牌號
    碼Ｙ七一七四五號紅色三陽牌汽車，持至花蓮縣吉安鄉○○路○段三十六號、中
    山路二段二之二號處，向己○○、乙○○所營檳榔攤，購買香菸各一包，並各找
    回大量零錢真鈔，而連續行使該偽造之通用紙幣。嗣己○○發覺紙鈔有異，即自
    後騎機車追趕。俟乙○○於收受該紙幣亦發覺有異，正欲向甲○○查問時，己○○亦騎車抵達並追問甲○○為何使用偽鈔，甲○○一時心慌，乃行駕車離去，惟
    其車牌號碼業經乙○○抄錄，並報警處理，始循線查獲，並由警方扣取上開偽造
    之通用一千元紙幣二張，因認被告涉犯刑法第一百九十六條第一項之行使偽造之
    通用紙幣罪嫌云云。
二、按犯罪事實應依證據認定之，無證據不得認定其犯罪事實；又不能證明被告犯罪
    者，應諭知被告無罪之判決，刑事訴訟法第一百五十四條第二項、第三百零一條
    第一項分別定有明文。又認定不利於被告之事實，須依積極證據，苟積極證據不
    足為不利於被告事實認定時，即應為有利於被告之認定更不必有何有利之證據（
    最高法院三十年上字第八一六號判例）；而所謂「積極證據足以為不利被告事實
    之認定」係指據為訴訟上證明之全盤證據資料，在客觀上已達於通常一般之人均
    不致於有所懷疑，而得確信被告確曾犯罪之程度，若未達到此一程度，而有合理
    懷疑之存在時，即無從為有罪之認定（最高法院七十六年台上字第四九八六號判
    例）。又證據之證明力如何，由事實審法院依職權自由判斷之，此項自由判斷，
    茍係基於吾人日常生活之經驗，而未違背客觀上應認為確實之定則，又已敘述其
    何以為此判斷之理由，自不容漫指為違法（最高法院八十五年度台上字第四五三
    一號判決參照）。
三、本件公訴人認被告甲○○涉犯刑法第一百九十六條第一項之行使偽造之通用紙幣
    罪嫌，無非以證人己○○於警詢中指述、證人乙○○於警詢、偵查中指述，另上
    開紙鈔經中央印製廠鑑定後，均係偽造，有該廠九十二年六月十六日中印發字第
    Ｚ○○○○○○○○○號函文附卷足參，而證人所指稱行使偽鈔男子所駕駛之車
    牌號碼Ｙ七一七四五號汽車，其車主名稱係甲○○，亦有車籍資料一份存卷可按
    ，另有證人己○○、乙○○指證被告甲○○之口卡資料及被告犯案地點之照片十
    二張附卷可稽為其論據。訊據被告堅決否認有何行使偽造通用紙幣犯行，辯稱：
    車牌號碼Ｙ七一七四五號汽車其車主名義雖為伊，但實際使用人為辛○○，案發
    當日，係辛○○駕駛該車，與戊○○夫婦前來花蓮，伊並未同行，也無行使偽鈔
    等語。經查，車牌號碼Ｙ七一七四五號汽車平日確係辛○○在使用，九十二年五
    月七日，辛○○違規停車遭警拖吊，因其未帶駕照，乃委託友人戊○○前往保管
    場代為領車；其後於九十二年五月十七日當日，戊○○及其妻壬○○應辛○○之
    邀，攜幼子與辛○○共乘該車前來花蓮遊玩，但因辛○○先後至檳榔攤購物，老
    闆娘質疑辛○○所使用之千元鈔票係偽鈔，辛○○旋即駕車迅速離開，並於同日
    即將其夫婦、幼子三人載回台北住處等情，業據證人戊○○、壬○○於本院審理
    行交互詰問時結證綦詳，且其等二人經本院隔離實施詰問結果，所為證述並無何
    齬齟矛盾，且車牌號碼Ｙ七一七四五號汽車因於台北縣中和市○○街二四號前違
    規停車經拖吊後，係由戊○○至移置場領回該車，此亦有台北縣政府警察局中和
    分局九十三年十一月一日北縣警中裁字第○九三○○四八九七五號函暨所附舉發
    違反道路交通管理事件通知單、戊○○駕照、拖吊保管場登記領結卡各一份在卷
    可稽。且證人即檳榔攤老闆娘乙○○及另名檳榔攤老闆娘己○○之子庚○○於本
    院審理時亦皆證稱：案發當日購買香菸男子車上尚坐有一男一女等語，足見證人
    戊○○、壬○○所為證詞，實屬信而有徵，有其可採信之處。另證人乙○○於本
    院審理時證稱：伊案發當日對購買香菸之男子有深刻印象，因該男子小腿腿毛甚
    長且濃密等語，經本院當庭請被告撩起褲管供證人乙○○辨認結果，證人乙○○
    明確證稱：伊所見之男子小腿腿毛明顯較在庭被告為多及濃密，當日購買香菸之
    男子應非在庭被告等語（見本院九十三年十二月二十八日審判筆錄）。另證人即
    另一位檳榔攤老闆娘己○○於本院審理時亦證稱：在庭被告皮膚較黑，當日拿錢
    那人皮膚有點白白的，且比較瘦，伊無法確定係在庭之被告等語（見本院九十三
    年十二月二十八日審判筆錄第十頁、第三十六頁）。從而，綜合上揭證人所為證
    詞及卷附具領車輛資料，彼此相互參照以觀，被告與案發當日偕戊○○、壬○○
    同至花蓮，且持偽鈔至乙○○、己○○所經營檳榔攤購買香菸之男子，是否為同
    一人，實非無疑。至公訴人所舉證人乙○○、己○○指認被告口卡片，因該口卡
    片相片並非清晰，且亦非被告近照，加以案發經過迅速，證人觀察行使偽鈔者之
    時間極為短暫，能否確保其指認之正確性，甚值懷疑，衡諸前揭法條、判例意旨
    ，自難依此率爾認定被告業已涉犯行使偽造通用紙幣罪犯行。又公訴人所提其他
    資料，充其量僅能證明案發時購買香菸男子所使用之地點，及其所使用之紙鈔係
    屬偽鈔，尚不足以據此為被告不利之認定。此外，復查無其他積極證據足資證明
    被告有何公訴人所指之犯行，其犯罪自屬不能證明，揆諸前揭說明，自應諭知被
    告無罪之判決。
據上論斷，應依刑事訴訟法第三百零一條第一項，判決如主文。
本案經檢察官丁○○到庭執行職務。
中      華      民      國    九十三    年     十二     月    三十一    日
                              台灣花蓮地方法院刑事第二庭
                                  審判長  法  官  林碧玲
                                          法  官  俞秀美
                                          法  官  陳世博
右正本證明與原本無異。
如對本判決不服，應於送達後十日內，向本院提出上訴狀。（應抄附繕本）告訴人或
被害人如對於本判決不服者，應具備理由請求檢察官上訴，其上訴期間之計算係以檢
察官收受判決正本之日期為準。
                                  法院書記官
中      華      民      國    九十三    年     十二     月    三十一    日
